【裁判字號】    89,易,941
【裁判日期】    890811
【裁判案由】    傷害
【裁判全文】
臺灣臺北地方法院刑事判決                          八十九年度易字第九四一號
    公  訴  人  臺灣臺北地方法院檢察署檢察官
    被      告  甲○○
    選任辯護人  薛銘鴻
                陳振吉
    被      告  乙○○
右列被告等因傷害案件，經檢察官提起公訴（八十八年度偵字第二三八二號），本
院判決如左：
    主  文
甲○○傷害人之身體，處拘役貳拾日，如易科罰金以參佰元折算壹日。
乙○○公訴不受理。
    事  實
一、甲○○與乙○○係鄰居，其二人於民國八十八年十月十四日上午七時三十分許，
    在台北市○○路○段一五０巷四０一弄三十四號一樓前，因乙○○在該處門口餵
    食野鴿子而將飼料灑落一地，甲○○認有礙環境衛生而出言制止，兩人因此發生
    口角爭執進而徒手互毆，致使乙○○受有前胸壁挫傷紅腫約１０Ⅹ５公分之普通
    傷害。
二、案經乙○○、甲○○訴請台北市政府警察局信義分局移送臺灣臺北地方法院檢察
    署檢察官偵查起訴。
    理  由
壹、有罪部分（被告甲○○部分）
一、訊據被告甲○○固坦承右揭時地出手毆擊告訴人乙○○之事，惟矢口否認有何傷
    害之犯行，辯稱：係乙○○先出手毆打，伊當時係出於正當防衛，否則乙○○之
    傷勢不會較伊輕微，又乙○○經驗傷後雖有前胸壁紅腫，然究否係伊還手所致亦
    有可疑云云。經查：
    （一）右揭事實，業據告訴人乙○○於警訊、偵查中指述歷歷，核與證人即現場
          目擊之告訴人乙○○妻子丙○○○證稱雖未見及告訴人與被告雙方徒手互
          毆扭打過程，然被告手持高爾夫球桿欲打告訴人，告訴人順手拿起木棍還
          擊，球桿應聲斷裂，並未打到乙○○等情（見偵查卷第十一頁反面、二十
          三頁反面）大致相符，並有台北醫學院附設醫院診斷證明書暨該院八十八
          年十二月十三日院附醫歷字第○六六八號函所附病歷資料公務機關查詢意
          見會簽表各一紙在卷可憑。被告固以係告訴人先出手毆打為辯，非惟告訴
          人所否認，且為係被告甲○○先行毆擊之指訴在卷，而被告復無法提出相
          關事證以供本院調查憑參，是以何人動手在前一節，已堪置疑。按彼此互
          毆，必以一方初無傷人之行為，因排除對方不法之侵害而加以還擊，始得
          以正當防衛論。故無從分別何方為不法侵害之互毆行為，不得主張防衛權
          ，有最高法院三十年度上字第一○四○號判例意旨可資參照，是本件告訴
          人與被告間何方為不法侵害之互毆行為既屬無從分別，被告主張正當防衛
          云云，即洵無據。
    （二）又經本院函詢台北醫學院附設醫院查明告訴人前胸壁挫傷紅腫１０Ⅹ５公
          分之診斷時間及發生之原因一節，告訴人係於八十八年十月十四日即案發
          當日上午八時四十五分至台北醫學院附設醫院急診，胸壁挫傷應屬外力所
          為，而與告訴人所患肺癌一病要無明顯關係等情，有該院八十九年六月二
          十六日院附醫歷字第一三五○號函所附病歷資料司法機關查詢意見會簽表
          附卷可佐，參諸被告自承曾出手毆擊告訴人一事以觀，益徵告訴人胸壁挫
          傷乃被告所毆造成，其有相當因果關係至為灼然。被告辯稱告訴人受傷原
          因不明云云，殊難採信。
    綜上所述，被告所辯乃卸責之詞，顯不足採，本件事證明確，其犯行應堪認定。
二、核被告甲○○所為，係犯刑法第二百七十七條第一項之傷害罪。爰審酌被告無前
    科之素行、犯罪動機、目的、所生危害及犯後之態度等一切情狀，量處如主文所
    示之刑，並諭知易科罰金之折算標準，以示懲儆。
貳、公訴不受理部分（被告乙○○部分）
一、公訴意旨略以：乙○○與甲○○係鄰居，其二人於民國八十八年十月十四日上午
    七時三十分許，在台北市○○路○段一五０巷四０一弄三十四號一樓前，為乙○
    ○在甲○○住處門口餵食鴿子之事而發生口角爭執，兩人進而出手互毆，致使甲
    ○○則受有左眼眶裂傷二公分及右手臂挫擦傷之傷害。因認被告乙○○涉有刑法
    第二百七十七條第一項之傷害罪嫌。
二、按被告死亡者，應諭知不受理之判決，刑事訴訟法第三百零三條第五款定有明文
    。
三、查被告乙○○業於民國八十九年五月十七日死亡，此有財團法人辜公亮基金會和
    信治癌中心醫院死亡證字第○五○○一一號死亡證明書一紙附卷可稽。依照上開
    說明，爰不經言詞辯論，逕為不受理之判決。
據上論斷，應依刑事訴訟法第二百九十九條第一項前段、第三百零三條第五款、第三
百零七條，刑法第二百七十七條第一項、第四十一條，罰金罰鍰提高標準條例第一條
前段、第二條，判決如主文。
本案經檢察官薛維平到庭執行職務
中      華      民      國      八十九      年      八    月    十一    日
                                      臺灣臺北地方法院刑事第四庭
                                          審判長法  官  段  景  榕
                                                法  官  吳  靜  怡
                                                法  官  吳  定  亞
右正本證明與原本無異。
如不服本判決，應於判決送達後十日內，向本院提出上訴狀。
                                                書記官  張  樹  成
中      華      民      國      八十九      年      八    月    十八    日
附錄本案論罪科刑法條全文
刑法第二百七十七條
傷害人之身體或健康者，處三年以下有期徒刑、拘役或一千元以下罰金。
犯前項之罪因而致人於死者，處無期徒刑或七年以上有期徒刑；致重傷者
，處三年以上十年以下有期徒刑。


司法院資訊處製作；財團法人民間司法改革基金會備份。
